臺灣基隆地方法院行政訴訟裁定
111年度交字第162號
原      告  林挺宇  

被      告  交通部公路總局臺北市區監理所

代  表  人  江澍人  
上列當事人間交通裁決事件，原告提起行政訴訟，本院裁定如下
：
    主  文
原告之訴駁回。
訴訟費用新臺幣參佰元由原告負擔。
    理  由
一、按原告之訴，有下列各款情形之一者，行政法院應以裁定駁
    回之。但其情形可以補正者，審判長應定期間先命補正：
    起訴不合程式或不備其他要件者，行政訴訟法第107條第1項
    第10款定有明文。上開規定，依同法第237條之9第1項準用
    第236條之規定，於交通裁決事件亦適用之。次按「人民因
    中央或地方機關之違法行政處分，認為損害其權利或法律上
    之利益，經依訴願法提起訴願而不服其決定，或提起訴願逾
    3個月不為決定，或延長訴願決定期間逾2個月不為決定者，
    得向行政法院提起撤銷訴訟」、「交通裁決事件訴訟之提起
    ，應以原處分機關為被告，逕向管轄之地方法院行政訴訟庭
    為之」，行政訴訟法第4條第1項、第237條之3第1項分別定
    有明文。又「受處分人不服第8條或第37條第6項處罰之裁決
    者，應以原處分機關為被告，逕向管轄之地方法院行政訴訟
    庭提起訴訟；其中撤銷訴訟之提起，應於裁決書送達後30日
    之不變期間為之」，道路交通管理處罰條例第87條亦定有明
    文。顯見違反道路交通管理處罰條例之受處分人提起撤銷訴
    訟，除免除撤銷訴訟訴願前置之程序外，亦須以主管機關所
    為之裁決，即行政機關所為具有行政罰性質之行政處分為程
    序標的，據以主張裁決違法侵害其權利或法律上利益；而尚
    非受交通裁決處分之人，即無於交通裁決事件實施訴訟之權
    能，其起訴自非適法。
二、查原告不服交通部公路總局臺北市區監理所基隆監理站民國
    111年11月11日北市監基站字第1110221140號函而提起本件
    行政訴訟，有其行政訴訟起訴狀在卷可按，惟經本院向被告
    所屬基隆監理站查詢結果，上揭違規案件尚未裁決，有111
    年12月6日本院公務電話紀錄1紙附卷可參，至原告所指之被
    告所屬基隆監理站上開函亦非裁決，觀諸該函主旨：「有關
    您陳述BFX-7772號車第ZBB893617號違規單案，請於111年12
    月23日前繳納罰鍰新臺幣3,000元，請查照。」核其性質上
    僅屬於觀念通知，並非屬發生具體法律效果之行政處分。則
    原告於111年12月5日起訴時（見本院卷附行政起訴狀上本院
    收文戳章），本件尚未有任何裁罰存在，原告逕以上揭函文
    為標的，提起本件撤銷訴訟，揆諸首揭說明，應非合法，應
    予駁回。原告應待接獲裁決書後始行針對上開交通裁決事件
    起訴，併予敘明。
三、至原告於收受就本件違規行為製發之裁決書後，倘仍有不服
    ，得依法於該裁決書送達後30日之不變期間內，具狀以原處
    分機關為被告，對該裁決提起行政訴訟；觀諸上開函文說明
    明文以：「如不服處罰，請到本站依據道路交通管理處罰
    條例第85條第1項規定辦理歸責駕駛人，收受裁決書，並提
    出行政訴訟，以交通部公路總局臺北市區監理所為被告，向
    您住所地、居所地、所在地、違規行為地或原處分機關所在
    地之地方法院行政訴訟庭提起訴訟；其中撤銷訴訟之提起，
    應於裁決書送達後30日之不變期間為之」等語綦詳，原告自
    應待接獲裁決書後始行針對上開交通裁決事件起訴。
四、按本條例之處罰，受舉發違反道路交通管理事件之受處罰人
    ，認為受舉發之違規行為應歸責他人者，應於舉發違反道路
    交通管理事件通知單應到案日期前，檢附相關證據及應歸責
    人相關證明文件，向處罰機關告知應歸責人，處罰機關應即
    另行通知應歸責人到案依法處理。逾期未依規定辦理者，仍
    依本條例各該違反條款規定處罰。道路交通管理處罰條例第
    85條第1項定有明文。是以：
　㈠原告於本件起訴狀中以自己之名義提起訴訟，而非以訴外人
    即遭舉發之陳宜禎之名義起訴，倘若本件經舉發違規當時之
    駕駛人實際上為原告，請與訴外人陳宜禎依前揭函說明所
    示向被告所屬基隆監理站辦理歸責。
　㈡若因未辦理歸責，以至於被告係以訴外人陳宜禎為受處分人
    予以裁處，則屆時得向法院提起撤銷訴訟之人仍為受被告處
    分之人，而非實際駕駛人，附此指明。
五、依行政訴訟法第237條之9第1項、第236條、第107條第1項第
    10款、第98條第1項，裁定如主文。
中　　華　　民　　國　　111 　年　　12　　月　　7 　　日
                  行政訴訟庭法　官　李謀榮
以上正本係按照原本作成。
如不服本裁定，應於送達後10日內向本院提出抗告狀（須按他造
人數附繕本），並繳納抗告費新臺幣300元。
中　　華　　民　　國　　111 　年　　12　　月　　7 　　日
                            書記官　顏培容